臺灣高雄地方法院刑事判決　　　　　 110年度審訴緝字第24號
公　訴　人　臺灣高雄地方檢察署檢察官
被　　　告　李威明




上列被告因違反毒品危害防制條例案件，經檢察官聲請以簡易判
決處刑（108 年度毒偵字第2674號），本院認不應依簡易判決處
刑（原案號：109 年度簡字第59號），改依通常程序審理，判決
如下：
    主  文
本件公訴不受理。
    理  由
一、本件原聲請簡易判決處刑意旨略以：被告甲○○明知甲基安
    非他命為毒品危害防制條例第2 條第2 項第2 款之第二級毒
    品而不得施用，竟基於施用第二級毒品之犯意，於民國108
    年8 月27日6 時許，在高雄市新興區自立路與河北路口，以
    玻璃球燒烤方式，施用第二級毒品甲基安非他命1 次。嗣於
    同日6 時15分許，在上址遭警攔查，徵得其同意採集尿液送
    驗，檢驗結果呈安非他命及甲基安非他命陽性反應，因認被
    告涉犯毒品危害防制條例第10條第2 項施用第二級毒品罪嫌
    等語。
二、按起訴之程序違背規定者，應諭知不受理之判決，並得不經
    言詞辯論為之，刑事訴訟法第303 條第1 款、第307 條分別
    定有明文。復按前開所稱之「起訴之程序違背規定」，係指
    檢察官提起公訴之訴訟行為於程序上有違法律之規定而言。
    而提起公訴之訴訟行為是否於程序上有違法律規定，原則上
    ，固是以起訴時所存在之事項及法律規定為判斷，惟檢察官
    起訴後始發生之情事變更事由，致法院不能為實體審理及判
    決亦屬「起訴之程序違背規定」（最高法院109 年度台上字
    第3826號刑判決意旨參照）。
三、又被告行為後，毒品危害防制條例第20條、第23條業修正公
    布，並自109 年7 月15日施行。而依修正後之毒品危害防制
    條例第35條之1 第2 款前段規定：「本條例中華民國一百零
    八年十二月十七日修正之條文施行前犯第十條之罪之案件，
    於修正施行後，依下列規定處理：二、審判中之案件，由法
    院或少年法院（地方法院少年法庭）依修正後規定處理。」
    是本件被告涉犯同條例第10條之案件，自應適用前揭修正後
    同條例第20條、第23條之規定，以審視被告是否符合修正後
    之刑罰訴追條件，先予敘明。
四、再按犯第十條之罪者，檢察官應聲請法院裁定，或少年法院
    （地方法院少年法庭）應先裁定，令被告或少年入勒戒處所
    觀察、勒戒，其期間不得逾二月；依前項規定為觀察、勒戒
    或強制戒治執行完畢釋放後，三年後再犯第十條之罪者，適
    用前二項之規定；觀察、勒戒或強制戒治執行完畢釋放後，
    三年內再犯第十條之罪者，檢察官或少年法院（地方法院少
    年法庭）應依法追訴或裁定交付審理，修正後毒品危害防制
    條例第20條第1 項、第3 項及第23條第2 項分別定有明文。
    再按現行毒品危害防制條例認施用毒品者具有「病患性犯人
    」特質，強調「治療勝於處罰」、「醫療先於司法」，應以
    「3 年」為期，建立「定期治療」之模式，準此，毒品危害
    防制條例第20條第3 項規定中所謂「3 年後再犯」，只要本
    次再犯（不論修正施行前、後）距最近1 次觀察、勒戒或強
    制戒治執行完畢釋放，已逾3 年者，即該當之，不因其間有
    無犯毒品危害防制條例第10條之罪經起訴、判刑或執行而受
    影響（最高法院109 年度台上大字3826號裁定意旨參照）。
    是以，就施用毒品之犯行是否符合法定訴追要件，應以被告
    該次犯行是否係於曾經接受觀察勒戒、強制戒治釋放後3 年
    內再犯而定，不因該期間是否另犯施用毒品罪遭起訴、判刑
    或執行有別。
五、經查，被告前因施用毒品案件，經本院以94年度毒聲字第
    639 號裁定送觀察、勒戒後，認無繼續施用毒品之傾向，於
    94年6 月13日執行完畢釋放出所，並經臺灣高雄地方檢察署
    檢察官以94年度毒偵緝字第287 號為不起訴處分確定，其後
    被告即無再為觀察、勒戒或強制戒治處遇之紀錄等情，有臺
    灣高等法院被告前案紀錄表在卷可查。而本件原聲請意旨所
    認被告於108 年8 月27日6 時許施用甲基安非他命之犯行，
    距上揭被告最近一次觀察、勒戒執行完畢之日顯逾3 年，核
    屬修正後毒品危害防制條例第20條第3 項所規定之「3 年後
    再犯」；又縱使被告於前揭觀察、勒戒執行完畢後，迄今曾
    多次因犯施用毒品犯行經起訴、判刑或執行，然揆諸前揭實
    務意旨，本案仍應由檢察官依現行毒品危害防制條例之規定
    為相關處分，基於一次性之整體規劃而重啟處遇程序，視被
    告個案情形是否適合「觀察、勒戒」或給予「附命完成戒癮
    治療緩起訴處分」之機會，惟不得逕行聲請簡易判決處刑。
    因此，本件檢察官聲請簡易判決處刑之程序，自屬違背現行
    毒品危害防制條例之規定，且無從補正，法院亦無從替代檢
    察官為上開合義務性之裁量處遇，爰不經言詞辯論，逕為諭
    知不受理之判決。
六、又臺灣高雄地方檢察署檢察官認108 年度偵字第16885 號併
    辦意旨書所載之事實，與本件聲請簡易判決處刑之犯罪事實
    為同一案件而函請併案審理。惟本件被告上開經聲請簡易判
    決處刑之犯行，既經本院判決公訴不受理，本院自無從併予
    審理前開移送併辦部分，是該部分應退由檢察官另為適法之
    處置，併予敘明。
據上論斷，應依刑事訴訟法第452 條、第303 條第1 款、第307
條，判決如主文。
中    華    民    國   110    年    11    月    29    日
                  刑事第六庭    審判長法  官  陳芸珮
                                      法  官  王雪君
                                      法  官  莊維澤
以上正本證明與原本無異。
如不服本判決應於收受判決後20日內向本院提出上訴書狀，並應
敘述具體理由。其未敘述上訴理由者，應於上訴期間屆滿後20日
內向本院補提理由書(均須按他造當事人之人數附繕本)「切勿逕
送上級法院」。
中    華    民    國   110    年    11    月    29    日
                                書記官  吳韻芳